【裁判字號】    92,台上,3912
【裁判日期】    920717
【裁判案由】    違反毒品危害防制條例
【裁判全文】
最高法院刑事判決                              九十二年度台上字第三九一二號
    上訴人  台灣高等法院檢察署檢察官
    被  告  甲○○
右上訴人因被告違反毒品危害防制條例案件，不服台灣高等法院中華民國九十一年十
月三十日第二審更審判決（九十一年度重上更(三)字第一二九號，起訴案號：台灣板橋
地方法院檢察署八十三年度偵字第一九七三二號），提起上訴，本院判決如左：
    主  文
原判決撤銷，發回台灣高等法院。
    理  由
本件原判決以公訴意旨略稱：被告甲○○與江耀堂共同意圖營利，由江耀堂販入安非
他命後交由被告裝成小包並負責聯絡買主，尚未賣出，即於民國八十三年十一月十八
日下午五時三十分許，在台北縣林口鄉○○村○○路七號住處為警查獲，並扣得被告
與江耀堂所有供非法販賣之安非他命十大包（淨重一五五．一公克）、分裝器三支、
分裝塑膠袋二大包、電子秤乙個、保濟丸空瓶十個，因認被告犯行為時有效之麻醉藥
品管理條例第十三條之一第二項第一款之非法販賣化學合成麻醉藥品罪嫌，經審理結
果，認犯罪不能證明，因而撤銷第一審關於被告非法販賣化學合成麻醉藥品罪部分之
判決，改判諭知被告無罪，固非無見。
惟按(一)犯罪行為之完成，如具有階段性，而其各階段之行為，於法律上又均予輕重不
同之評價處罰，則各該階段之法律行為，於訴訟法上應具有同一性，如一部犯罪事實
經起訴者，他部犯罪事實當為起訴效力所及，自應予以審判，本件原審審理結果認被
告無販賣化學合成麻醉藥品不成立行為時有效之麻醉藥品管理條例第十三條之一第二
項第一款之非法販賣化學合成麻醉藥品罪刑之餘地，但其低度之持有行為應為起訴之
效力所及，此部分應否成立同條例第十三條之一第二項第五款之非法持有化學合成麻
醉藥品罪，原判決未加審認，自有不合。(二)最輕本刑為三年以上有期徒刑之案件，依
法應用辯護人為被告辯護，此等強制辯護之案件，如辯護人未經到庭辯護而逕行審判
者，其判決當然違背法令。刑事訴訟法第三十一條第一項、第三百七十九條第七款分
別定有明文。本件被告被訴販賣化學合成麻醉藥品罪，其最輕本刑為五年以上有期徒
刑之案件，屬於刑事訴訟法第三十一條第一項所定依法應用辯護人之案件，被告已選
任廖德澆律師為被告辯護，於第二審審判期日上開選任辯護人雖經到庭，然依審判筆
錄之記載僅有：選任辯護律師陳述「辯護意旨詳如辯護書所載」之字樣，但該律師並
未提出任何辯護書狀，顯與辯護人未經到庭辯護而逕行審判者無異（本院六十八年台
上字第一０四六號判例參照），則本件第二審判決自有依法應用辯護人之案件，辯護
人未經到庭辯護而逕行審判之違法。檢察官上訴意旨指摘原判決不當，尚非全無理由
，應認仍有撤銷發回更審之原因。
據上論結，應依刑事訴訟法第三百九十七條、第四百零一條，判決如主文
中      華      民      國    九十二    年      七      月     十七     日
                              最高法院刑事第八庭
                                  審判長法官  莊  登  照
                                        法官  洪  明  輝
                                        法官  黃  一  鑫
                                        法官  魏  新  和
                                        法官  林  秀  夫
      右正本證明與原本無異
                                              書  記  官
中      華      民      國    九十二    年      七      月    二十四    日
                                                                      Ａ


司法院資訊處製作；財團法人民間司法改革基金會備份。
